最　高　行　政　法　院　裁　定
                                     100年度裁字第1004號
抗  告  人　涂鍾菊妹
上列抗告人因與相對人基隆市政府間聲請停止執行事件，對於中
華民國100年2月9日臺北高等行政法院100年度停字第8號裁定，
提起抗告，本院裁定如下︰
　　主  文
抗告駁回。
抗告訴訟費用由抗告人負擔。
　　理  由
一、按抗告法院認抗告為不合法或無理由者，應為駁回抗告之裁
    定。
二、本件原裁定以：本件相對人於100年1月19日張貼其未載明文
    號、日期之公告，內容略以「本地址（樂一路37號）前為空
    攤，即日起禁止設攤違者將依法處理。」（下稱系爭公告）
    系爭公告確有未載明為處分機關之公印，機關首長署名、印
    文，且無發文字號、發文年月日，並未記載理由及法令依據
    ，亦未記載相對人及住居所等，參照行政程序法第96條第1
    項第1、2、4、5、6款及同法第111條規定，系爭公告縱認為
    行政處分，核亦屬瑕疵重大而無效之行政處分；次查本件相
    對人到庭雖陳稱系爭公告由其制作，但僅是表明系爭地址為
    空攤之事實，並非行政處分，從而抗告人對非行政處分之系
    爭公告聲請停止執行，即無理由，應予駁回。退步言，縱認
    屬行政處分，然查執行本件禁止設攤之法律效果，尚非不能
    以金錢賠償計算，即難認有「將發生難於回復之損害」；兼
    查本件抗告人業經提起訴願，在訴願決定前，抗告人既得依
    訴願法第93條第2項規定向前置程序機關申請停止執行，竟
    未為之，而逕向原審法院聲請，亦有欠缺權利保護之必要；
    是縱認系爭公告為行政處分，本件抗告人之抗告亦無理由，
    應予駁回等由，乃駁回抗告人停止執行之聲請。
三、抗告意旨略謂：本件禁止設攤公告係由抗告人設攤地點基隆
    市○○路37號前之後方土地地主檢舉，相對人係針對民眾檢
    舉作成系爭公告，自應符合行政程序法第92條第1項規定行
    政處分之要件。更何況系爭公告作成前相對人曾前往抗告人
    設攤地點前辦理會勘，該會勘通知單雖未通知抗告人，然因
    有通知其他相關單位，且該通知單並載有會勘事由為「樂一
    路暫○○○區○○路37號前違規攤販會勘」，顯見系爭公告
    應為行政處分。又系爭公告既已載明為相對人所作成，且針
    對特定範圍即基隆市○○路37號前，具體事件即上開地點禁
    止設攤所為之措施，是否構成行政程序法第111條第7款具有
    重大明顯之瑕疵而無效，亦非無疑。現抗告人對原處分所提
    起訴願程序並未終結，相對人亦因原審法院闡明而於100年2
    月1日補正系爭公告處分欠缺事項，系爭公告是否仍認係無
    效，非無疑義。其次，原處分之執行將造成抗告人工作權、
    生存權遭剝奪之損害，且行政訴訟法第116條第3項、訴願法
    第93條第2項所定停止執行要件，乃「將發生難於回復之損
    害」，並非「不能以金錢賠償」，原裁定以抗告人所受損害
    尚非不能以金錢賠償計算，認不符合聲請停止執行要件，其
    適用法律明顯不當。再者，訴願法第93條第2項前段明文規
    定「原行政處分之合法性顯有疑義者」，亦得停止執行，原
    裁定未審酌抗告人亦依訴願法第93條第3項、第2項前段規定
    請求本件停止執行，徒以抗告人所受損害非不能以金錢賠償
    計算，駁回抗告人之聲請，顯有已受請求事項未予裁判，理
    由疏漏等違法。又法律並無規定應先向訴願機關申請停止執
    行，遭決定駁回後始得向行政法院聲請停止執行，且法律並
    無排除受處分人或訴願人可同時向原處分機關、訴願機關申
    請停止執行，亦另向行政法院聲請停止執行情形，或僅向行
    政法院聲請，未向訴願機關或原處分機關申請之情形。又行
    政訴訟法第116條第3項、訴願法第93條第3項、第2項等規定
    ，並無如同國家賠償法第10條第1項、第11條第1項相類似規
    定，於訴訟請求前應先行向機關請求之規定，原裁定顯有違
    誤等語。
四、本院按「原行政處分之合法性顯有疑義者，或原行政處分之
    執行將發生難以回復之損害，且有急迫情事，並非為維護重
    大公共利益所必要者，受理訴願機關或原行政處分機關得依
    職權或依申請，就原行政處分之全部或一部，停止執行。」
    「前項情形，行政法院亦得依聲請，停止執行。」「於行政
    訴訟起訴前，如原處分或決定之執行將發生難於回復之損害
    ，且有急迫情事者，行政法院亦得依受處分人或訴願人之聲
    請，裁定停止執行。但於公益有重大影響者，不在此限。」
    分別為訴願法第93條第2項、第3項及行政訴訟法第116條第3
    項所明定。上開規定之立法目的，乃因行政機關之處分或決
    定，在依法撤銷或變更前，具有執行力，原則上不因提起行
    政救濟而停止執行。然於行政訴訟起訴前，如原處分或決定
    之執行將發生難於回復之損害，且有急迫情事者，自應賦與
    行政法院依受處分人或訴願人之聲請，裁定停止執行，俾兼
    顧受處分人或訴願人之利益。因此停止執行自應以有行政處
    分存在為前提，故若無行政處分之存在，即不符上開法條規
    定之停止執行要件，其聲請即無法准許。
五、經查，本件相對人於原審雖陳稱系爭公告由其制作，但僅是
    表明系爭地址為空攤之事實，並非行政處分，經原審闡明後
    ，表示將另行作成正式之行政處分書送交聲請人等語明確，
    相對人亦於100年2月1日另行作成禁止抗告人於系爭地址設
    攤之處分，有抗告人所提上證2可憑。足證本件系爭公告並
    非行政處分，抗告人主張系爭公告應為行政處分，並非可採
    。又本件系爭公告確有未載明為處分機關之公印，機關首長
    署名、印文，且無發文字號、發文年月日，並未記載理由及
    法令依據，亦未記載相對人及住居所等，依行政程序法第96
    條第1項第1、2、4、5、6款及同法第111條規定，系爭公告
    縱認為行政處分，亦屬瑕疵重大而無效之行政處分，業據原
    裁定論述詳明，經核亦無不合。抗告人系爭公告是否構成行
    政程序法第111條第7款具有重大明顯之瑕疵而無效，亦非無
    疑等等，仍非可採。則聲請人對非行政處分之系爭公告聲請
    停止執行，即無理由，應予駁回。本件系爭公告既非行政處
    分，自不生抗告人將發生難於回復之損害。又抗告人得依訴
    願法第93條第2項規定向前置程序機關申請停止執行，竟未
    為之，而逕向行政法院聲請，是否有欠缺權利保護之必要部
    分，已不影響結論判斷，亦毋審究必要。從而原裁定予以駁
    回抗告人停止執行之聲請，於法並無違誤。抗告意旨徒執前
    詞，指摘原裁定適用法律有誤，難認有理由，應予駁回。
六、據上論結，本件抗告為無理由。依行政訴訟法第104條、民
    事訴訟法第95條、第78條，裁定如主文。
中　　華　　民　　國　　100　 年　　4　　 月　　21　　日
                    最高行政法院第四庭
                        審判長法官　吳　明　鴻
                              法官　林　茂　權
                              法官　侯　東　昇
                              法官　黃　秋　鴻
                              法官　陳　國　成

以  上  正  本  證  明  與  原  本  無  異
中　　華　　民　　國　　100　 年　　4　　 月　　22　　日
　　　　　　　　　　　　　　　書記官　彭　秀　玲